臺灣臺北地方法院刑事判決　　　　　　　 93年度自字第299號
自　訴　人　丙○○
代　理　人　林富村律師
被　　　告　丁○○
選任辯護人　余俊儒律師
上列被告因詐欺案件，經自訴人提起自訴暨檢察官移送併案審理
（台灣台北地方法院檢察署94年度偵字第1345號），本院判決如
下：
    主  文
丁○○無罪。
    理  由
一、自訴意旨略以：
    (一)被告丁○○經營丁○○文化事業有限公司（下稱丁○○文
      化公司）及丁○○文理短期補習班（下稱丁○○補習班）
      已虧損新台幣（下同）1200萬元，此有被告93年5 月24日
      立具之同意書記載：「．．．本人因經營補習班所虧欠之
      借款、貸款約新台幣1200萬元與丙○○先生無關，但因自
      5 月17日起本人無力支付前述款項，由丙○○先生代墊支
      付一切款項費用．．．」等語至明。且被告之丁○○補習
      班與案外人李雲翔間尚有隱名合夥契約糾紛，與案外人戊○○間有合夥契約糾紛，又未能獲利，並積欠案外人李雲
      翔本票債務312 萬元及利息未付，經案外人李雲翔聲請本
      票強制執行，亦經鈞院於92年11月27日以92年度票字第55
      21號裁定准許，已虧損累累，竟意圖為自己不法之所有之
      概括犯意，於93年3 月間在104 人力銀行刊登徵求股東及
      總經理，以丁○○補習班位於台北市學生人口最多的文山
      區，佔地利之宜，校園實際使用面積超過150 坪，五星級
      硬體設備，超大電腦教室，獲利學區範圍之中小學達6 所
      以上，每日營業時間均有新生詢問報名，歡迎志同道合的
      夥伴加入我們的行列等語刊登廣告，自訴人應徵，被告則
      告訴自訴人伊事業擴大全省加盟，無力顧及本補習班，但
      不願每年賺錢600 萬元至800 萬元之補習班結束，遂邀請
      自訴人投資，自訴人信以為真，不疑有詐，於93年4 月12
      日與被告簽訂投資合作備忘錄投資500 萬元，取得被告上
      開文化公司及補習班百分之50股份及經營權，並於同日電
      匯支付現金100 萬元，復於93年4 月15日再電匯支付現金
      200 萬元，其中200 萬元約定於盈餘分配中扣抵，自訴人
      為丁○○文化公司負責人兼總經理，自訴人之妻王品潔擔
      任補習班班主任職務。
    (二)嗣於93年5 月間自訴人發現被告提供永久給上開文化事業
      公司及補習班使用之台北市○○區○○路2 段301 巷4 之
      1 、4 之2 號地下1 樓、1 樓、2 樓之房屋（下稱系爭房
      屋）及土地，被案外人李雲翔於93年5 月7 日查封強制執
      行。丁○○補習班係立案於台北市○○區○○路2 段220
      巷5 號1 、2 樓，並非立案於台北市○○區○○路2段30
      1 巷4 之1 、4 之2 號之地下1 樓、1 樓、2 樓，且該補
      習班業於92年11月間已停業並辦理撤銷，即該補習班已非
      合法立案。被告願永久提供給文化公司及補習班使用之系
      爭房屋及土地，早於92年10月30日設定高達3300萬元之抵
      押權，更於93年11月3 日將上開房、地出賣予案外人甲○○，並於93年11月12日辦理所有權移轉登記完畢。自訴人
      又再發現被告早已於93年4 月12日以前已將上開文化事業
      公司及補習班百分之50之股份、經營權轉讓予案外人呂俊
      杰，又尚有前股東即案外人戊○○持有百分之15之股份未
      處理，自訴人始知受騙。
    (三)自訴人在發現被告願永久提供給上開文化公司及補習班使
      用之系爭房屋及土地移轉登記予案外人甲○○以前，被告
      又施用詐術保證自訴人可順利在上址經營補習班並解決一
      切問題，先於93年5 月24日簽具同意書，承認經營補習班
      虧損1200萬元，且自5 月17日起無力支付，要求自訴人代
      墊支付一切款項、費用，自訴人為順利經營補習班，不得
      已乃與被告於93年5 月26日簽訂「代丁○○處理債務備忘
      錄」，先代被告處理其與案外人李雲翔、戊○○間之債務
      、股權等問題，先後代被告支付票款、費用等共達325 餘
      萬元，又於93年6 月15日與被告、案外人呂俊杰簽訂經營
      股權確認書以確保自訴人之股權。自訴人以為已解決全部
      問題，可順利經營補習班，迄93年11月3 日案外人甲○○
      持不動產買賣契約書及案外人呂俊杰無償讓與股權讓渡書
      等向自訴人主張權利要求自訴人搬離補習班，且被告將屬
      於補習班財產之2 輛交通車擅自開走，自訴人無奈於94年
      2 月5 日將系爭房屋返還予案外人甲○○，丁○○補習班
      即不存在，自訴人始知再度受騙。
    (四)被告經營之丁○○文化公司及丁○○補習班早已將股權百
      分之50讓與案外人呂俊杰，被告僅剩下百分之50股權，而
      被告於93年4 月12日簽訂「投資合作備忘錄」時，已將上
      開百分之50股權再讓與自訴人時，被告已無任何股份，惟
      被告則隱瞞伊已無股份，而仍向自訴人詐騙係伊獨資，更
      於「投資合作備忘錄」前言記載被告邀請自訴人共同經營
      事業等語，第1 條則記載乙方（即自訴人）投資甲方（即
      被告）獨資經營之等語，足見被告顯係詐欺。
    (五)雖依兩造所簽訂之「投資合作備忘錄」第11條規定，被告
      應永久提供給上開文化公司及補習班使用之系爭房屋，及
      依「代丁○○處理債務備忘錄」第3 條第2 項規定，被告
      應將系爭房屋及土地移轉到丁○○文化公司名下，然被告
      卻於93年10月13日以1580萬元出賣予案外人甲○○，顯見
      被告係詐欺。又依被告與案外人甲○○所簽訂之不動產買
      賣契約書第2 條第1 項約定，案外人甲○○僅付500 萬元
      ，餘款1080萬元由案外人甲○○負責承擔處理被告流通在
      外之支票債務，足見被告早已負債累累，已無償債能力。
    (六)因認被告涉犯刑法第339 條第1 項之詐欺罪嫌，其前後數
      次犯行，時間密接，犯罪構成要件相同，顯係基於概括犯
      意為之，應依連續犯規定，論以一罪，並加重其刑。
二、按犯罪事實應依證據認定之，無證據不得推定其犯罪事實；
    而不能證明被告犯罪者，應諭知無罪之判決，刑事訴訟法第
    154 條第2 項、第301 條第1 項分別定有明文。又認定不利
    於被告之事實，須依積極證據，苟積極證據不足為不利於被
    告事實之認定時，即應為有利於被告之認定，更不必有何有
    利之證據，此有最高法院30年上字第816 號判例可資參照。
    復按刑法第339 條第1 項詐欺罪之成立，以意圖為自己或第
    三人不法所有，以詐術使人將本人或第三人之物交付為要件
    ，所謂以詐術使人交付，必須被詐欺人因其詐術而陷於錯誤
    ，若其所用方法不能認為詐術，亦不致使人陷於錯誤，即不
    構成該罪。再按刑法之詐欺罪，必須行為人自始意圖不法所
    有，以客觀上足以使人陷於錯誤之手段，欺矇被害人使為財
    物之交付，始足當之。
三、自訴人認被告涉有前開詐欺取財罪嫌，無非以投資合作備忘
    錄影本、補習班查詢資料影本、補習班公告資料影本、系爭
    房屋及土地之登記謄本等影本、代丁○○處理債務備忘錄影
    本、經營股權確認書影本、同意書影本、隱名合夥契約書影
    本、合夥契約書影本、股東退資協議書影本、民事裁定影本
    、廣告刊登樣本、債務處理委託書影本、代丁○○支付費用
    及代丁○○支票、票款等明細、支票存款送款簿存根等18
    張影本、借據等6 張影本、台北市政府教育局處理未立案補
    習班統一裁罰基準、不動產買賣契約書影本、車輛讓渡書影
    本、律師函影本、同意書及資產清冊影本、存摺影本、電力
    公司電費查詢單影本等為其主要論據。
四、訊據被告矢口否認前開詐欺犯行，並以下列情詞置辯：
    (一)被告因已與案外人李雲翔達成和解，故案外人李雲翔早已
      於93年7 月6 日撤回強制執行之聲請。
    (二)自訴人指訴丁○○短期補習班於92年11月間已停業並辦理
      撤銷，並未立案於台北市○○路○ 段301 巷4 之1 、4 之
      2 號地下1 、2 樓云云，惟此事實，自訴人與被告合作投
      資之初早已知悉，且係被告於92年11月間為遷移上開補習
      班之立案地點至系爭房屋而辦理撤銷，並重新在系爭房屋
      申請立案之故，是以補習班本屬合法立案中，且事實上自
      訴人於93年4 月初主動與被告接洽商談欲投資被告經營之
      補習班時，補習班早已自89年6 月起即在系爭房屋招生上
      課數年，且若果真自訴人不知補習班之營運狀況，自訴人
      豈會主動找被告商談並提出入股經營之邀約？其後又豈會
      接手經營補習班達半年之久？惟自訴人卻於93年5 月15日
      接手經營補習班後自行撤回立案申請，今卻反指摘被告之
      補習班未合法立案，實乃顛倒是非。
    (三)被告早於92年10月30日已將系爭房屋及土地設定3300萬元
      之抵押權，惟此乃因被告於89年4 月間為貸款購買系爭房
      、地，而將該房、地設定抵押權予台北銀行，後因台北國
      際商業銀行之利率較台北銀行低，因而轉貸作為擔保之故
      。又93年11月12日被告將系爭房、地出賣並移轉所有權予
      案外人甲○○，則係被告因自訴人之投資經營補習班失利
      致自身資金亦被拖累而週轉不靈，於不得已之情況下只好
      向甲○○商借約1580萬，並以移轉該房、地之所有權作為
      清償借款之方法，且依買賣不破租賃原則，自訴人對系爭
      房屋仍有租賃權存在，亦不因被告將系爭房屋出賣予案外
      人甲○○而有影響。事實上，自訴人自93年5 月15日接手
      經營補習班以來，即惡性拒繳房租及水電費用數月，積欠
      房租及水電費用更高達百餘萬元，屢經催繳亦置之不理，
      被告亦曾發律師函終止與自訴人間之租賃契約，今自訴人
      竟反指被告詐欺，顯係惡人先告狀，濫用訴訟資源以恫嚇
      被告。至於案外人甲○○要求自訴人搬離補習班，亦係因
      自訴人積欠房租及水電費用，經催告後仍拒不繳交，案外
      人甲○○遂立於所有權人之地位終止租賃契約並要求自訴
      人搬離補習班，詎自訴人不知反省，竟誣指被告欺騙，實
      屬荒謬。
    (四)自訴人復指摘被告施用詐術保證自訴人可順利在上址經營
      補習班並解決一切問題，使自訴人為順利經營補習班乃與
      被告於93年5 月26日簽訂「代丁○○處理債務備忘錄」，
      先代被告處理其與案外人李雲翔、戊○○間之債務云云。
      惟查，前開處理債務備忘錄簽訂之翌日，自訴人即將備忘
      錄歸還予被告，並謂簽訂之處理債務備忘錄並不成立，且
      事實上自訴人亦根本未代被告處理其與案外人李雲翔、戊○○間之股權問題，亦無代被告支付票款、費用等共達27
      0 餘萬元等之事實; 更而甚者，自訴人竟於93年6 月15日
      招來不明黑道人士，施用暴力脅迫被告簽訂經營股權確認
      書，並逼迫被告簽發票面金額100 萬元之支票乙紙、票面
      金額各10萬元之支票18紙予自訴人，且自訴人為擔保上開
      支票兌現，又脅迫被告開立450 萬元之本票交由自訴人收
      執。由此可知被告實係受害者，詎自訴人竟反對被告提起
      本件自訴，其有不良居心甚明。
    (五)自訴人之所以提起本件自訴，實起因於被告經營之丁○○
      文化公司及丁○○補習班多年來在補教界已素富盛名，尤
      其在文山區擁有良好之經營基礎，深具口碑，學生眾多且
      來源固定，自訴人見有利可圖，遂於93年3 月初主動與被
      告接洽商談，自稱其為經營管理專家，欲與被告合作，以
      投資入股之方式與被告共同經營丁○○文化公司及丁○○
      補習班，被告信以為真，遂同意自訴人之投資邀約，自訴
      人斯時對於上開文化公司及補習班之營運狀況實已有相當
      程度之了解，惟自訴人自93年5 月15日接手經營補習班並
      以經營理念不合為由逼迫被告退出補習班後，因經營不善
      導致虧損連連、學生陸續流失，自訴人斯時反悔並要求被
      告退還其投資股份，但為被告所拒絕，自訴人或因惱羞成
      怒，或因心有不甘，遂假借種種非理性方法騷擾被告，更
      而甚者，竟進而指稱被告施用詐術誘使自訴人入股，實屬
      無稽。
    (六)綜上，自訴人之自訴並未具體指摘被告有何詐欺之犯罪事
      實，本件實與詐欺罪之構成要件不符，自訴人顯係濫行自
      訴，欲利用自訴程序恫嚇被告。
五、本院查：
    (一)兩造於93年4 月12日確有簽訂「投資合作備忘錄」，除為
      兩造所供述一致之事實外，復有該「投資合作備忘錄」在
      卷可稽（即自證一），自訴人雖指訴被告在其決定投資丁○○文化公司、丁○○補習班前，對其施以詐術，包括：
      隱匿經營丁○○文化公司及丁○○補習班已虧損累累，未
      能獲利，被告債務高築，已無償債能力等情，而向自訴人
      佯稱前開公司及補習班經營狀況良好，被告事業擴大全省
      加盟，無力顧及本補習班，但不願每年賺錢600 萬元至80
      0 萬元之補習班結束。隱匿被告就前開補習班之經營，尚
      與案外人李雲翔有隱名合夥契約糾紛，與案外人戊○○有
      合夥契約糾紛，復於93年4 月12日以前已將上開文化事業
      公司及補習班百分之50之股份、經營權轉讓予案外人呂俊
      杰等情，而向自訴人佯稱其獨資經營前開補習班。隱匿丁○○補習班係立案於台北市○○區○○路2 段220 巷5號1
      、2 樓，並非立案於台北市○○區○○路2 段301 巷4之1
      、4 之2 號之地下1 樓、1 樓、2 樓，且該補習班業於92
      年11月間已停業並辦理撤銷等情，而使自訴人陷於錯誤。
      另外，被告在簽訂前開備忘錄後，復於93年11月3 日將願
      永久提供給丁○○文化公司、丁○○補習班使用之系爭房
      屋出賣予案外人甲○○，並於同年11月12日辦理所有權移
      轉登記完畢。惟查：
      1.依自訴人所提出、被告在104 人力銀行所刊登之廣告（
        即自證十二）：「本機構位於台北市學生人口最多的文
        山區，佔地利之宜，校園實際使用面積超過150 坪，五
        星級硬體設備，超大電腦教室，獲利學區範圍之中小學
        達6 所以上，每日營業時間均有新生詢問報名，歡迎志
        同道合的夥伴加入我們的行列」等語，核其內容，被告
        並無隻字片語誇大丁○○補習班之獲利情況有達到6 百
        萬至8 百萬元之譜，而自訴人所提出之前開證據方法亦
        不足以證明，則自訴人指訴被告隱匿前開補習班已虧損
        累累，未能獲利，而佯稱每年賺錢600 萬元至800 萬元
        云云，是否可採，容有疑義；況且，衡諸一般企業經營
        常情，如欲投入現金加入股東參與他人所成立之文理補
        習班，加入者一定會事先評估，評估該補習班之硬體設
        備、獲利、知名度、招生情況等等，經過總體評估，認
        獲利可觀者，始有加入股東之可能，畢竟賠錢的生意是
        沒有人要做的，查自訴人在與被告簽訂「投資合作備忘
        錄」前，已曾多次到前開補習班參觀，業據證人即前開
        補習班之會計乙○○於本院審理時證稱明確（見本院94
        年10月13日審判筆錄第14頁），則自訴人對於丁○○補
        習班之經營狀況必定了然於胸，而有自己之看法，豈會
        因被告之片面說法而有所影響；再者，證人乙○○於本
        院審理時亦證稱：自訴人加入經營時，當時共有學生2
        百多人，有補國小、國中，一個學期而言，國小收費是
        3 、4 萬元，國中以單科計算，1 科1 萬2 千多，兩科
        就2 萬3 、4 千元等語（見前開審判筆錄第15頁），則
        以一般文理補習班經營之規模常情而言，補習班如收有
        2 百多位之學生，其規模可說是相當龐大，如能妥善經
        營，獲利情況必係可觀，核與被告在104 人力銀行所刊
        登之廣告內容旨趣相符；末查，被告是否另有負債，抑
        或有無償債能力，乃係被告個人之財務狀況，衡諸常情
        ，尚與丁○○文化公司、丁○○補習班經營良窊無涉，
        亦不影響自訴人投資丁○○文化公司百分之50股份、丁○○補習班百分之50經營權之權益。基上，被告並無對
        自訴人施以前開之詐術致陷於錯誤之詐欺犯行至明，自
        訴人此部分之指訴，尚不足採。
      2.自訴人雖提出被告所簽立之「經營股權確認書」（即自
        證六）用以證明被告早將股權百分之50讓與案外人呂俊
        杰，僅剩百分之50再讓與自訴人時，已無股份，惟被告
        則隱瞞已無股份，仍向自訴人詐稱伊係獨資云云，然查
        ，被告否認有將百分之50股份轉讓予案外人呂俊杰，供
        稱：我與案外人呂俊杰部分沒有簽正式合約，他只是負
        責經營，只有承諾營業額到5 、6 百萬元時就把經營權
        讓給他，但這些都只是口頭協議而已等語（見前開審判
        筆錄第16頁）。次查，被告固有簽立前開「經營股權確
        認書」，而該「經營股權確認書」亦確有載明：「茲丁○○本人確認丁○○文理短期補習班及原丁○○文化事
        業有限公司所有權50% 出售於丙○○，另50% 為呂俊杰
        所有無誤。」云云，惟該確認書乃係在自訴人夫婦兩人
        夥同6 、7 位黑道人士，從下午4 點多至晚上10點多脅
        迫被告寫下之情，業據證人戊○○於本院審理時具結證
        稱明確，並供稱：「我看到有類似毆打的場面出來，我
        與呂俊杰、被告都在場，我也不知所措，任憑他們所作
        所為」、「當時黑道人士也不准我離開。從下午四點多
        到晚上十點多，我都在場」、「（黑道人士，你如何認
        定？）穿著打扮，電視、電影所看到的，不是善類，身
        上都刺龍刺虎的，一臉惡煞。」等語（見前開審判筆錄
        第3 頁、第4 頁、第6 頁），則前開確認書乃係自訴人
        在被告非自由意識下所取得，參諸刑事訴訟法第156 條
        第1 項之規定，不具有證據能力，自不足為被告不利認
        定之依據。至於前開確認書之見證人繆璁律師雖於本院
        審理時證稱：當天我到現場去，他們是在自由意思下簽
        下前開確認書的等語（見本院94年11月10日審判筆錄第
        7 頁），惟證人繆璁律師亦證稱：確認書不是我製作的
        ，事先有傳給我，是自訴人要我去的，當天去的時候，
        是晚上，有自訴人、自訴人的太太、丁○○、呂俊杰比
        較晚到等語（見前開筆錄第8 頁），並未提及尚有其他
        人，核與證人戊○○前開證述所有不符，佐以被告供稱
        ：「他（按指證人繆璁律師）是事後來的，我們已經在
        裡面簽的，他是事後才來見證的，我有一些爭執沒錯，
        他說他只對內容做見證，不是對你們之前做見證，內容
        也不是他寫的」等語，顯見證人繆璁律師前往見證時，
        被告已遭脅迫，而不得不允諾該確認書之內容，是以，
        證人繆璁律師前開證述，尚不足以認定被告是在自由意
        識下簽立前開確認書；基上，自訴人前揭指訴有關百分
        之50股份已轉讓予案外人呂俊杰云云，尚乏證據證明，
        不足採取。
      3.有關被告隱匿尚與案外人李雲翔有隱名合夥契約糾紛，
        與案外人戊○○有合夥契約糾紛云云，查被告就丁○○
        補習班部分，確與案外人李雲翔簽訂隱名合夥契約書，
        合夥期間自87年10月15日起至92年10月14日止，被告另
        於89年5 月19日與案外人戊○○簽訂合夥契約書，91
        年2 月5 日復與案外人戊○○簽訂股東退資協議書，而
        有關前開合夥部分，案外人李雲翔已退出，由被告簽立
        本票支付案外人李雲翔退股金，案外人戊○○部分，經
        被告再與之協議，案外人戊○○則仍佔有百分之15股份
        ，除已據被告供稱明確，核與案外人戊○○於本院審理
        時具結證稱相符外，復有隱名合夥契約書（自證八）、
        合夥契約書（自證九）、股東退資協議書（自證十）、
        本院92年度票字第55210 號本票准許強制執行裁定書（
        自證十一）等在卷可稽。次查，被告否認有隱匿施以詐
        術之情，辯稱：我在與自訴人簽訂前開合作備忘錄之前
        ，已有向自訴人提及之前曾有合股經營失敗之經驗等語
        ，而依兩造所簽訂之「投資合作備忘錄」第一條約定：
        「乙方（按即自訴人）投資甲方（按即被告）獨資經營
        之丁○○文化事業有限公司（甲方同意變更為立洲文化
        事業有限公司）50% 之股份及丁○○文理短期補習班
        50% 之經營權」等語，本院細譯兩造所約定之前開內容
        ，所謂「獨資經營」部分乃係指丁○○文化公司，尚非
        兼指丁○○補習班，亦即，被告並未對自訴人佯稱補習
        班是其獨資經營乙節，堪以認定。再者，案外人戊○○
        雖就丁○○補習班尚有百分之15之股份，亦即被告原本
        即有百分之85股份，則縱使自訴人加入股東，佔有百分
        50股份，對於自訴人之股東權益而言，並無影響，據此
        ，亦不足以認定被告有何不法所有之意圖。基上，自訴
        人之指訴，不足採憑。
      4.未依法申請核准立案，而以補習班或類似補習班名義擅
        自招生者，由直轄市、縣（市）主管教育行政機關命其
        立即停辦，並公告之；其所使用之器材、設備得沒入；
        其負責人處5 萬元以上25萬元以下罰鍰；經處罰鍰後仍
        不遵令停辦者，得按日連續處罰（補習及進修教育法第
        24條第1 項參照），而自訴人亦提出台北市政府教育局
        處理未立案補習班統一裁罰基準為據（自證十七），則
        自訴人對此規定亦當知之甚詳。誠如前開所述，自訴人
        參與投資丁○○補習班前，已多次前往參觀，對於丁○○補習班之經營狀況已因相當瞭解而了然於胸，則對於
        丁○○補習班是否已立案，或已撤銷立案等有關丁○○
        補習班最基本資料，衡諸常情，必當知之甚詳，否則兩
        造又如何依照「投資合作備忘錄」第9 條第2 項之約定
        由自訴人之妻王品潔擔任丁○○補習班之班主任，準此
        ，自訴人指訴被告隱匿丁○○補習班係立案於台北市○○區○○路2 段220 巷5 號1 、2 樓，並非立案於台北
        市○○區○○路2 段301 巷4 之1 、4 之2 號之地下1
        樓、1 樓、2 樓，且該補習班業於92年11月間已停業並
        辦理撤銷等情，而使自訴人陷於錯誤云云，顯屬無稽，
        不足採信，被告辯稱：自訴人與被告合作投資之初早已
        知悉等語，尚符事理之常，堪以採信。
      5.被告於93年10月3 日將系爭房屋及土地出賣予案外人甲○○，並於同年11月12日辦理所有權移轉登記完畢之情
        ，除為兩造所供述一致之事實外，亦據案外人甲○○於
        本院審理時證稱明確（見本院94年11月10日審判筆錄）
        ，復有被告與案外人甲○○所簽訂之系爭房屋及土地買
        賣契約書、所有權狀（自證十八）、登記謄本（自證四
        ）在卷可稽，參以兩造所簽訂之前開備忘錄第11條約定
        ：「甲方同意投資標的所在之場地（即系爭房地）永久
        提供給投資標的使用」、「乙方同意投資標的使用場地
        之租金每月新台幣壹拾伍萬元整支付給甲方．．．」等
        語，顯見兩造僅係就系爭房屋約定簽立租賃契約，而非
        限制系爭房屋不得移轉所有權，況且，基於「買賣不破
        租賃」之規定，被告縱使將系爭房屋所有權移轉予案外
        人甲○○，亦不影響自訴人與被告就系爭房屋所簽訂之
        租賃契約，職是，尚不得以被告前開出賣系爭房屋之行
        為，即遽認被告與自訴人簽訂前開備忘錄前，有何施用
        詐術使自訴人陷於錯誤之不法意圖至明。
    (二)被告確於93年5 月24日簽立同意書，意旨略以：自訴人同
      意協助洽談案外人李雲翔與被告間之債務問題，而與自訴
      人達成協議，包括清償案外人李雲翔之債務與自訴人無關
      ，被告經營補習班所虧欠之借款及各項貸款、貨款約1200
      萬元與自訴人無關，但因自5 月17日起，被告無力支付前
      述款項，由自訴人代墊支付一切款項費用，被告願意無償
      負責協助自訴人所經營事業所有之行銷企劃、招生之工作
      ，又因自訴人協助被告處理前開債務，被告同意將目前與
      陳光先生合作事業之50% 之權益讓與自訴人；之後，兩造
      復於同年5 月26日簽訂「代丁○○處理債務備忘錄」等情
      ，除為兩造所供述一致之事實外，復有前開「同意書」（
      自證七）、「代丁○○處理債務備忘錄」（自證五）在卷
      可稽。自訴人雖指訴被告在簽訂前開同意書、處理債務備
      忘錄前，對其施以詐術，保證自訴人可順利在系爭房屋經
      營補習班，並解決一切問題云云；然查：
      1.被告否認有向自訴人前開保證施以詐術，而參以前開同
        意書、處理債務備忘錄所載之內容，被告亦未隻字片語
        提及前開保證，則自訴人之指訴，是否屬實，尚有疑問
        。
      2.自訴人雖指訴其代被告處理案外人李雲翔債務，包括先
        後代被告支付票款、費用共0000000 元（自證十四），
        直接存入支票帳戶內有0000000 元（自證十五），由被
        告簽立借據者亦有730932元（自證十六）云云，惟查，
        自訴人所提出之自證十四，乃係自訴人自己整理之明細
        ，並無其他證據足以證明，可信性為何，容有疑問。次
        查，依證人丁○○補習班會計即乙○○於本院審理時證
        稱：93年5 月中，丁○○補習班之印章、存款簿等，均
        已交自訴人保管，而自訴人所提出之支票存款送款簿存
        根18張（即自證十五）都是案外人王品潔（按即自訴人
        之妻）指示我做的，用來支付公款，至於自訴人所提出
        之借據（即自證十六）上面確是有我的簽名，當時是自
        訴人及王品潔拿來給我簽的，他們2 人跟我說簽這些借
        據是要給案外人李雲翔看的，讓他知道現在的補習班不
        是被告，當時是一張一張分開簽的等語（見本院94 年
        10月13日審判筆錄），顯見自訴人所提出之前開支票存
        根乃係自訴人用以支付丁○○補習班之公款，而借據亦
        只係要秀給案外人李雲翔看，用以彰顯丁○○補習班已
        非被告所有等情甚明，亦即自訴人並未有代處理被告與
        案外人李雲翔債務之真意，準此，兩造間所簽訂之前開
        同意書、「代丁○○處理債務備忘錄」等書面，亦不足
        以證明自訴人確有代被告處理債務，則衡諸常情，自訴
        人既未代被告處理債務之真意，被告實無向自訴人為前
        開保證而施以詐術之必要。被告前開否認，尚非子虛，
        應可採信。
      3.再者，案外人甲○○之所以收回系爭房屋，主要係因自
        訴人以被告欠錢為由，不給付案外人甲○○租金，進而
        遭索回系爭房屋等情，已據案外人甲○○於本院審理時
        證稱明確（見本院94年11月10日審判筆錄），顯見自訴
        人無法順利經營丁○○補習班亦與被告無涉。
    (三)綜上所述，被告上開辯解既屬可採，自不得僅憑自訴人片
      面指訴，即逕認被告主觀上有詐騙自訴人，使其投資丁○○文化公司、丁○○補習班，並解決被告所積欠債務之不
      法所有意圖，以及客觀上有何施用詐術之行為。從而，本
      件應純屬民事糾葛，自訴人循民事訴訟途徑解決即足，要
      與刑法第339 條第1 項之詐欺取財罪之構成要件無涉，自
      不得以該罪相繩。此外，復查無其他積極證據足證被告有
      自訴人所指之上開詐欺取財犯行，自屬不能證明被告犯罪
      ，揆諸前開所述，依法應為無罪之諭知。
六、台灣台北地方法院檢察署檢察官移送併辦之事實（94年度偵
    字第1345號）與自訴之事實同一，業已一併審究如上，併此
    敘明。
七、據上論斷，應依刑事訴訟法第343 條、第301 條第1 項，判
    決如主文。
中　　華　　民　　國　　94　　年　　12　　月　　8 　　日
                  刑事第七庭  審判長法  官  梁耀鑌
                                    法  官  蔡正雄
                                    法  官  蔡守訓
以上正本證明與原本無異。
如不服本判決，應於判決送達後10日內向本院提出上訴狀（應抄
附繕本）。告訴人或被害人如對於本判決不服者，應具備理由請
求檢察官上訴，其上訴期間之計算係以檢察官收受判決正本之日
期為準。
                                    書記官  陳豪達
中　　華　　民　　國　　94　　年　　12　　月　　9 　　日
